臺灣高等法院臺中分院民事判決
111年度上字第130號
上   訴   人  林昱濰
被  上訴  人  廣鐿工業有限公司

兼法定代理人  呂淨雯
上   二   人
訴 訟代理 人  楊振雨

上列當事人間請求禁止氣響侵入事件，上訴人對於民國111年1月
19日臺灣臺中地方法院110年度訴字第2645號第一審判決提起上
訴，本院於111年7月27日言詞辯論終結，判決如下：
    主  文
上訴駁回。
第二審訴訟費用由上訴人負擔。
    事實及理由
一、上訴人主張：
　　坐落臺中市○○區○○段000○000○000地號土地為上訴人所有，
    同上段425地號土地則為上訴人之母林廖玉雲所有，林廖玉
    雲已將425地號土地無償提供上訴人使用，故上開4筆土地(
    以下合稱甲地或逕稱各個地號土地)均由上訴人耕作使用，
    上訴人並在甲地上搭建工寮休息或居住。詎被上訴人廣鐿工
    業有限公司(下稱廣鐿公司)向他人承租坐落同上段554地號
    土地(下稱乙地)，及其上門牌臺中市○○區○○路0000號建物(
    下稱乙建物，與乙地合稱乙房地)，作為工廠(下稱系爭工廠
    )使用，自民國107年11月起迄今，系爭工廠之機器等聲響持
    續侵入甲地，迭經上訴人要求停止侵害，卻未獲置理。況乙
    地係農地，廣鐿公司違規在其上經營系爭工廠，所生聲響非
    屬輕微，亦為國土計畫法、區域計畫法等規定所禁止。呂淨
    雯身為公司負責人，亦應負氣響侵入之排除責任。爰依民法
    第793條前段規定，請求禁止被上訴人系爭工廠之非農業聲
    響侵入甲地。
二、被上訴人則以：
　　廣鐿公司在乙房地設立系爭工廠伊始，已加強防範噪音。又
    系爭工廠作業時間自每週一至週五，每日上午8時至12時，
    及下午1時至5時止，僅偶爾作業至晚間8時30分，附近鄰居
    未曾反應噪音問題。甲地均屬農地，非供住居使用，距系爭
    工廠約50公尺，兩者無相鄰關係，上訴人未受有氣響侵害。
    況上訴人前對於呂淨雯提出妨害自由告訴，偵查中經臺中市
    政府環境保護局(下稱環保局)檢測，其音量均符管制標準，
    業經檢察官為不起訴處分確定，復經廣鐿公司多次加強隔音
    設備，並向臺中市政府經濟發展局(下稱經發局)申請工廠納
    管准許在案，並無不法侵害上訴人之行為等語，資為抗辯。
三、原審為上訴人敗訴之判決，上訴人就其敗訴部分，全部提起
    上訴；兩造之聲明為：
  ㈠上訴人之上訴聲明：
  ⒈原判決廢棄。
  ⒉禁止被上訴人系爭工廠之非農業聲響侵入甲地。
  ㈡被上訴人之答辯聲明：
　  上訴駁回。
四、兩造不爭執事項：
  ㈠419、420、424地號土地均為上訴人所有(其中420地號與他
　  人共有)，425地號為其母林廖玉雲所有(見原審卷第123-131
　  頁)。
　㈡林廖玉雲已將425地號土地無償提供上訴人使用，甲地均由
　  上訴人耕作(見原審卷第90頁、本院卷第72頁)。
  ㈢乙房地均為訴外人祭祀公業法人臺中市林開庭、林開程、林
　  程所有(見原審卷第121頁)。
　㈣廣鐿公司自95年3月起向前述祭祀公業法人承租乙房地，供
　  製造排油煙機之系爭工廠使用(見原審卷第99頁)。
　㈤呂淨雯為廣鐿公司之負責人。
　㈥系爭工廠所在地屬噪音管制區劃定作業準則第2條第2款規定
　  之第二類噪音管制區(見原審卷第19-29頁)，依噪音管制標
　  準第4條規定，其日間、晚間、夜間之噪音管制標準值分別
　  為57、52、47分貝。
　㈦系爭工廠經環保局自109年3月23日起至110年9月13日止，稽
　  查測量所得音量均符合該類區域管制標準(見原審卷第49-56
　  頁)。
  ㈧上訴人前向檢察官申告呂淨雯涉犯妨害自由罪嫌，業經檢察
　  官為不起訴處分確定(案號：臺灣臺中地方檢察署109年度偵
　  字第27353號、臺灣高等檢察署臺中檢察分署109年度上聲議
　  字第2645號；見原審卷第71-77頁)。
  ㈨廣鐿公司於110年5月28日依工廠管理輔導法第28條之5規定
    ，向經發局申請納管，經審查後已經通過取得納管工廠資格
    (見本院卷第77-78頁之臺中市政府111年4月13日府授經工字
    第0000000000號函)。
五、兩造爭執事項：
    上訴人依民法第793條前段規定，請求禁止被上訴人系爭工
    廠之非農業聲響侵入甲地(即㈠兩造(甲地、乙房地)間是否具
    備聲響侵入之相鄰關係？㈡系爭工廠之聲響是否輕微？㈢應否
    全部禁止違反農地管制使用之系爭工廠聲響侵入？)，是否
    有據？
六、本院之判斷：
  ㈠按土地所有人於他人之土地、建築物或其他工作物有瓦斯、
　　蒸氣、臭氣、煙氣、熱氣、灰屑、喧囂、振動及其他與此相
　　類者侵入時，得禁止之。但其侵入輕微，或按土地形狀、地
　　方習慣，認為相當者，不在此限，民法第793條定有明文。
　　依民法第800條之1，於地上權人、農育權人、不動產役權人
　　、典權人、承租人、其他土地、建築物或其他工作物利用人
　　，亦準用之。此等氣響不以發生於相鄰接之土地或建築物者
　　為限，舉凡侵入物所從生之土地或建築物，均包括在內。經
　　查：
　⒈上訴人為甲地之所有人或使用人，廣鐿公司則為乙房地之承
　　租人(見兩造不爭執事項第㈠㈡㈢㈣項)，甲地與乙房地間相
　　距約30-50公尺，則有上訴人所提空拍圖附卷可參(見原審卷
　　第139頁)，且被上訴人亦不爭執系爭工廠作業時均產生聲響
　　，即乙房地屬聲響侵入所從生之土地或建築物。準此各情，
    上訴人主張其與廣鐿公司就各自使用之甲地、乙房地間，具
    有氣響侵入之相鄰關係存在，尚無不合，應可採認。被上訴
    人僅以甲地與乙房地未直接毗鄰，據以否認氣響侵入之相鄰
    關係存在，容有誤解，自非可採。
　⒉至呂淨雯固為廣鐿公司之負責人，惟其個人既非乙房地之所
　　有人或利用人，顯非排除氣響侵入之權利義務人。是上訴人
　　僅以呂淨雯身為公司負責人乙節，憑以主張呂淨雯應負排除
　　侵入氣響之責任，應屬乏據，要難採認。
  ㈡次按煩擾氣響之侵入固應禁止，但其侵入輕微或按土地形狀
　　、地方習慣，認為相當者，土地所有人應忍受之(民法第793
　　條但書參照)。至如何可謂輕微或相當，應依一般社會觀念
　　是否能忍受定之，並參酌主管機關依法所頒布之管制標準予
　　以考量，俾與事業之經營獲得衡平，而非單憑個案當事人主
　　觀喜惡或感受以為認定(最高法院92年度台上字第164號、99
　　年度台上字第223號判決參照)。又按噪音管制標準乃行政院
　　環境保護署依噪音管制法第9條之授權，考量國人處在不同
　　土地使用型態或不同時段情境下對噪音的接受度及需求程度
　　不同，及不同噪音源之實際量測噪音數據，考量國民健康及
　　環境安寧，同時針對產業發展之衡平行進行通盤考量，依據
　　所在位置之環境，斟酌區內噪音狀況劃定各類噪音管制區及
　　訂定管制音量。是符合管制標準之聲音，客觀上當可認為符
　　合一般社會容忍之程度，而屬民法第793條但書規定之侵入
　　輕微或可認為相當之範圍。經查：
　⒈系爭工廠所在區域屬噪音管制區劃定作業準則第2條第2款規
    定之第二類噪音管制區，依噪音管制標準第4條規定，其日
    間(上午7時至晚上7時)、晚間(晚上7時至晚上10時)、夜間(
    晚上10時至翌日上午7時)之噪音管制標準值分別為57、52、
    47分貝(見兩造不爭執事項第㈥項)。
　⒉系爭工廠自109年3月23日起至110年9月13日期間，經環保局
    受理民眾陳情噪音污染35次，其中取消前往稽查8次、稽查
    時工廠未作業5次、稽查時蟬鳴聲過大未尋獲適當測量點1次
    ，其餘21次稽查量測音量結果均符合該類區域管制標準，此
    情有環保局110年10月21日中市環稽字第0000000000號函檢
    附稽查資料在卷可稽(見兩造不爭執事項第㈦項)。
　⒊依第二類噪音管制區依噪音管制區劃定作業準則第2條第2款
    規定，係供住宅使用為主且需要安寧之地區。而噪音管制標
    準，對於噪音測量儀器、測量高度、噪音計上動特性之選擇
    、背景音量之修正、測量地點及與建築物牆面線之距離、噪
    音發生源操作條件、評定方法等項目均有明確仔細規定。是
    環保局據此規定，量測系爭工廠聲響之結果，俱符合管制標
    準，自難謂已逾越一般社會容忍之程度。
　⒋從而，系爭工廠作業時縱有聲響侵入甲地，既屬民法第793條
    但書規定侵入輕微或相當之情，上訴人應有容忍之義務，不
    得請求禁止之。
　㈢上訴人固以廣鐿公司以系爭工廠違規使用農地，無論產生任
    何聲響均構成氣響侵入云云。惟系爭工廠坐落之乙地是否違
    規使用農地等事項，核屬行政機關各依國土計畫法、區域計
    畫法等規定稽查管制事項，如查獲違反使用管制規定者，則
    各依國土計畫法第38條或區域計畫法第21條、第22條等規定
    ，分別裁處罰鍰或恢復原狀等行政處分，應屬行政管理之公
    法關係。顯與系爭工廠氣響侵入之民事相鄰關係，分屬截然
    不同二事。亦即系爭工廠作業時有無民法第793條規定氣響
    侵入及其侵入程度若何等情，仍應依前揭標準判斷之，與系
    爭工廠是否違規使用農地無涉。況吾人日常生活場域，無論
    日夜，室內或室外，本即充滿各種自然或人為之環境聲響，
    上訴人耕作甲地亦然，甲地亦有可能有蟲鳴鳥叫等聲響，不
    可能全然靜寂無聲。參以系爭工廠作業時所生聲響，既經環
    保局多次稽查均符合噪音管制標準，又別無其他證據足資證
    明系爭工廠之聲響已達一般社會不能容忍之程度，縱上訴人
    主觀上認為已影響其生活工作領域，仍不能逕認屬可訴請禁
    止侵入聲響之範疇。是上訴人前開主張，應係無差別、全面
    性禁止系爭工廠作業發出任何聲響，核與民法第793條發揮
    相鄰關係積極調節不動產利用功能之立法本旨，應有未合，
    殊非可採。
  ㈣從而，上訴人既無法證明廣鐿公司在乙房地設置系爭工廠作
    業時所生聲響，已逾一般社會容忍之程度；而呂淨雯則非乙
    房地之所有人或使用人，是上訴人猶依據民法第793條前段
    規定，請求禁止被上訴人系爭工廠之聲響侵入甲地，應無依
    據，不應准許。
七、綜上所述，上訴人依民法第793條前段規定，請求禁止被上
    訴人系爭工廠之聲響侵入甲地，非屬正當，不應准許。從而
    原審所為上訴人敗訴之判決，並無不合。上訴論旨指摘原判
    決不當，求予廢棄改判，為無理由，應駁回其上訴。
八、本件事證已臻明確，兩造其餘之攻擊或防禦方法及所用之證
    據，經本院斟酌後，認為均不足以影響本判決之結果，爰不
    逐一論列，附此敘明。
九、據上論結，本件上訴為無理由，依民事訴訟法第449條第1項
    、第78條，判決如主文。
中　　華　　民　　國　　111 　年　　8 　　月　　17　　日
    　　      民事第二庭  審判長 法　官  楊 國 精
　　　　　　　　　　　　         法　官  陳 得 利
      　　　　　　　　　　       法  官  陳 正 禧   
正本係照原本作成。             
如不服本判決，應於收受送達後二十日內向本院提出上訴書狀，
其未表明上訴理由者，應於提出上訴後二十日內向本院補提理由
書狀（均須按他造當事人之人數附繕本）。因疫情而遲誤不變期
間，得向法院聲請回復原狀。
上訴時應提出委任律師或具有律師資格之人之委任狀。委任有律
師資格者，另應附具律師資格證書及釋明委任人與受任人有民事
訴訟法第四百六十六條之一第一項但書或第二項所定關係之釋明
文書影本。如委任律師提起上訴者，應一併繳納上訴裁判費。

                                 書記官  陳 三 軫   
　　　　　　　　　　　　　　　　　
中　　華　　民　　國　　111 　年　　8 　　月　　17　　日